臺灣臺南地方法院民事裁定　　　　　 100年度消債更字第61號
聲　請　人
即　債務人　張薛惠美
上列當事人因消費者債務清理事件聲請更生，本院裁定如下：
    主  文
債務人張薛惠美自民國一百年九月二十日下午四時起開始更生程
序。並命司法事務官進行本件更生程序。
    理  由
一、按債務人不能清償債務或有不能清償之虞，且無擔保或無優
    先權之債務總額未逾新臺幣（下同）1,200萬元者，於法院
    裁定開始清算程序或宣告破產前，得向法院聲請更生。債務
    人對於金融機構因消費借貸、自用住宅借款、信用卡或現金
    卡契約而負債務，在聲請更生或清算前，應提出債權人清冊
    ，以書面向最大債權金融機構請求協商債務清償方案，並表
    明共同協商之意旨；債務人與金融機構協商成立者，不得聲
    請更生或清算。但因不可歸責於己之事由，致履行顯有重大
    困難者，不在此限；本條例施行前，債務人依金融主管機關
    協調成立之中華民國銀行公會會員，辦理消費金融案件無擔
    保債務協商機制與金融機構成立之協商，準用前項之規定；
    法院開始更生程序之裁定，應載明其年、月、日、時，並即
    時發生效力；法院裁定開始更生或清算程序後，得命司法事
    務官進行更生或清算程序，必要時得選任律師、會計師或其
    他適當之自然人或法人一人為監督人或管理人，消費者債務
    清理條例第3條、第42條第1項、第151條第1項、第5項、第6
    項、第45條第1項、第16條第1項分別定有明文。
二、聲請意旨略以：聲請人前於民國97年10月間依中華民國銀行
    公會會員辦理消費金融案件無擔保債務協商機制（下稱協商
    機制）規定申請債務協商，並與最大債權銀行台新國際商業
    銀行股份有限公司（以下簡稱台新銀行）達成協議：自97年
    10月起，分150期，利率0％，每月還款14,803元，聲請人收
    入每月薪資僅約17,000元，雖勉為同意協商，然每月收入扣
    除生活所需後，長期不足清償上開協商金額，生活所需大多
    仰賴家人幫助，是上開還款方案月付14,803元，實已超過聲
    請人能力範圍所及，且現又有另一未在協商範圍內之另一債
    權人國泰世華銀行對聲請人之薪資聲請強制執行，以聲請人
    之實際收入已無力清償債務，為此，依消費者債務清理條例
    提出本件更生之聲請等語。
三、經查：
  (一)前置協商狀況：
    聲請人於97年6月24日向台新銀行提出前置協商之申請，台
    新銀行依據債務人經濟狀況，就本金提供「150期、利率0％
    、月付14,803元」之還款方案，至全部清償為止，並經臺灣
    臺北地方法院以97年度消債核字第6874號認可。而聲請人協
    商後自97年10月開始依約還款至98年2月，於98年3月、4月
    申請延緩繳款，於98年5月起又依約還款至98年9月，復因遭
    逢莫拉克風災再度申請暫緩繳款，迄至99年10月始恢復繳款
    ，繳納4期後即毀諾未再依約繳款等情，有本院消債事件查
    詢作業、聲請人所提出之債務協商協議書、無擔保還款計畫
    表、債權人台新銀行民事陳報狀暨該陳報狀所附之交易明細
    表等件附卷為證，堪信為真實。
  (二)聲請人之財產狀況：
  1.聲請人於97年12月15日前係任職於信皇機械廠有限公司，且
    為信皇機械廠有限公司之股東，惟自97年9月19日已將其出
    資移轉，且信皇公司亦已停業，此有本院依職權向經濟部中
    部辦室調閱之信皇機械廠有限公司之設立及歷次變更登記等
    相關資料在卷可參，是聲請人於協商當時原有之任職信皇公
    司薪資收入及股利收入等均已不存在。
  2.聲請人自信皇公司離職後，自97年12月5日起任職於安峻有
    限公司迄今，而聲請人98、99年度薪資收入分別為207,360
    元、218,640元，此外並無其他財產，此有安峻有限公司在
    職證明、聲請人之98、99年度稅務電子閘門財產所得調件明
    細表在卷可參。則聲請人98、99年度每月薪資收入約為17,7
    50元【計算式：（207,360元+218,640元）24個月＝17,75
    0元】，是聲請人主張其協商當時每月薪資收入約17,000元
    ，應屬真實可採。又依安峻公司所陳報之聲請人100年1月至
    7月薪資資料，聲請人每月實際薪資收入為19,13 1元，安峻
    公司並未對上開薪資為任何之強制扣薪，此有安峻公司陳報
    狀及所檢送之薪資明細表在卷可參，惟其上開薪資債權自99
    年12月17日確有經非協商債權人國泰世華銀行股份有限公司
    聲請強制執行在案，此有聲請人提出之本院99年12月17 日
    南院龍99司執賢字第103019號執行命令在卷可憑，並經本院
    依職權調閱上開執行卷核閱屬實，是其上開薪資債權如未經
    准予更生，應認其中三分之一之範圍，依法已依本院之執行
    命令移轉予債權人國泰世華銀行，是就聲請人之實際財產收
    入狀況，仍應將上開事實列為審酌依據。
  (三)聲請人之必要支出：
  1.聲請人主張其前二年每月必要生活費用支出為9,809元，而
    一般家庭必要支出費用，不外膳食、加油、油資、水電瓦斯
    等日常生活用品及扶養費用。債務人積欠龐大債務，即應節
    制開支、量入為出而儉樸生活，並依誠信原則盡力還款，按
    內政部所公告98、99年度臺灣省低收入戶最低生活費用每人
    每月均為9,829元，係按照政府最近1年平均每人消費支出（
    包括食品費、衣著鞋襪費、房租水電費、家居管理費、醫療
    保健費、交通通訊費、娛樂教育費及雜項支出）百分之60訂
    定，故本院認聲請人主張每月必要生活費用（包含食、衣、
    住、行、強制性保險等）9,809元，應屬合理。
  2.則以聲請人於前置協商當時每月平均實際收入約17,750元，
    扣除其本身必要生活支出9,809元，聲請人每月僅餘7,941元
    ，確無法負擔協商14,803元，是聲請人陳稱其係勉力同意上
    開協商條件，應屬可信，而以其上開薪資收入勉力支付約14
    期後，於非協商範圍債權人國泰世華銀行聲請強制執行其薪
    資後而毀諾，其主張其無力繳納係具有不可歸責之事由，尚
    可認定，再參諸聲請人自99年12月起又遭債權人國泰世華銀
    行強制扣薪，如安峻公司依法執行扣薪，以其遭扣薪後之薪
    資元，確已不足支付協商款及其每月必要生活支出，是聲請
    人主張其每月收入已不足支付協商金額，且係因不可歸責於
    己之事由致履行上開協議顯有重大困難等情，本院經審酌上
    開事證，認聲請人上開主張堪予採信，且聲請人確已達不能
    清償債務之程度。
四、綜上所述，聲請人僅係一般消費者，其已達不能清償債務或
    有不能清償之虞之程度，其中無擔保或無優先權之債務，在
    1,200 萬元以下。聲請人前雖曾向最大債權金融機構申請協
    商，惟因不可歸責於己之事由，致履行上開協議顯有重大困
    難，且未經法院裁定開始清算程序或宣告破產，又查無消債
    條例第6條第3項、第8條或第46 條各款所定駁回更生聲請之
    事由存在，則聲請人聲請更生，應屬有據。末者，法院裁定
    開始更生或清算程序後，得命司法事務官進行更生或清算程
    序，必要時得選任律師、會計師或其他適當之自然人或法人
    一人為監督人或管理人，消費者債務清理條例第16條第1項
    定有明文，爰裁定如主文。
中    華    民    國    100    年    9    月    20    日
                 民事第三庭    法  官  童來好
上為正本係照原本作成。
本裁定不得抗告。
中    華    民    國    100    年    9    月    20    日
                               書記官  凌昇裕